臺灣桃園地方法院民事判決　　　　　　　96年度勞訴字第31號
原　　　告　甲○○
訴訟代理人　孔令則律師
被　　　告　景暉精密企業有限公司
法定代理人　丙○○
　　　　　　　　　　　　樓
訴訟代理人　乙○○
　　　　　　　　　　　　號
上列當事人間請求給付退休金事件，於民國96年11月29日辯論終
結，本院判決如下：
    主  文
 被告應給付原告新台幣陸拾伍萬參仟零伍拾伍元及自民國九十
 六年六月一日起至清償日止，按年息百分之五計算之利息。
 訴訟費用由被告負擔。
 本判決於原告以新台幣貳拾貳萬元為被告供擔保後，得假執行
 。
    事實及理由
壹、程序方面：
一、本件被告未於最後言詞辯論期日到場，核無民事訴訟法第38
    6 條所列各款情形，爰准原告之聲請，由其一造辯論而為判
    決。
二、按訴狀送達後，原告不得將原訴變更或追加，但擴張或減縮
    應受判決事項之聲明者，不在此限，民事訴訟法第255 條第
    1 項第3 款規定甚明。本件原告起訴聲明為：被告應給付原
    告新台幣（下同）653,055 元，並自本訴狀繕本送達之翌日
    起至清償日止，按週年百分之5 計算之利息，嗣以民國96年
    8 月1 日民事準備書暨擴張訴之聲明狀變更其聲明為：被告
    應給付原告678,600 元，並自起訴狀繕本送達之翌日起至清
    償日止，按週年百分之5 計算之利息，核屬擴張應受判決事
    項之聲明，依上揭法律規定，應予准許，合先敘明。
貳、實體方面：
一、原告起訴主張：原告自78年1 月5 日受雇於被告，至95年5
    月31日，共17年4 個月又26日，已達15年以上，且年逾66歲
    （被告於29年10月1 日出生），原告乃依勞動基準法第53條
    第1 款自請退休之規定，向被告提出自請退休，且按自請退
    休乃形成權，一經勞工提出即生退休之效力，而被告亦因而
    將原告之勞保退保，並代為向中央信託局股份有限公司（下
    稱中信局）申請勞工退休準備金787,800 元，原告雖曾於82
    年3 月間因身體不適請假（被告公司誤為離職），惟原告旋
    即返回原工作，原告既非退休，返回原告公司亦從事原工作
    ，當無年資中斷之問題，是依勞基法第10條立法意旨，原告
    之工作年資應合併計算。又原告之工作年資依勞基法第55條
    第1 項第1 款規定應有32.5個基數，而原告退休前6 個月平
    均工資為45,120元，即94年12月份46,080元、95年1 月份46
    ,080 元 、2 月份41,760元、3 月份46, 080 元、4 月份44
    ,640 元 、5 月份51,840元，以此乘以32.5個基數，則應領
    之退休金為1,466,400 元，扣除已自中信局領得之金額，被
    告尚應補給退休金差額678,600 元，迭經原告向桃園縣政府
    勞資爭議申請調解，被告亦拒不給付。為此，提起本件訴訟
    。並聲明以：除假執行之金額外，餘均如主文所示。
二、被告雖未於最後言詞辯論期日到場，惟曾提出書狀以：原告
    係於78年1 月5 日起經人介紹服務於被告公司，但其在82年
    3 月間經被告同意後即自行離職，嗣訴外人陳進福因公司業
    務繁忙且基於同事情誼，故主動向被告提出是否可以讓原告
    回來工作，因原告離職後1 個多月尚無工作，被告體諒原告
    年事已高謀職不易，遂同意讓原告復職，是原告於82年4 月
    19日始重新回被告公司任職，其年資自應重新計算，若如原
    告所述係其身體不適在家休養，為何其重新至被告處所任職
    時未提出銷假之醫師證明？另原告提出之最高法院96年台上
    字第957 號判決，與本案無關，均不足採信。故至95年5 月
    1 日止，原告在被告公司服務之年資共計13年，按勞動基準
    法第54條及第55條規定應給予26個基數，又原告離職前6 個
    月之平均工資為29,970元，被告公司每年6 月及12月會分別
    計算公司盈餘後，給予員工分紅，但會除以6 個月後會在下
    個月開始發放，而發放當時仍在職者被告方會發放，且該項
    給予因屬恩惠性給予，非屬勞基法第2 條第3 款所稱之工資
    ，故以現金發放且不列入平均工資計算，且每半年發放之平
    均金額不同，故不應列入平均工資計算。另否認原告所提94
    年12月至95年5 月份之薪資表為真正等語資為抗辯。並聲明
    以：原告之訴駁回。
三、本件不爭執事項：
    原告於95年5月份向被告公司提出自請退休，且已受領被告
    公司代向中信局申請之勞工退休準備金787,800元。
四、本院判斷：本件原告起訴請求被告給付退休金，然被告以事
    實及理由欄二之陳述置辯，是本件之爭點乃在於：(1)、原告
    得請求計算退休金之年資是否曾於82年間中斷，年資應否重
    行起算？(2)、原告得請求被告給付退休金之數額？茲敘述如
    下：
(1)、原告得請求計算退休金之年資是否曾於82年間中斷，年資應
    否重行起算？
    按「勞工非有左列情形之一者，雇主不得強制其退休：一、
    年滿六十歲者。二、心神喪失或身體殘廢不堪勝任工作者。
    」、「勞工退休金之給與標準如左：一、按其工作年資，每
    滿一年給與兩個基數。但超過十五年之工作年資，每滿一年
    給與一個基數，最高總數以四十五個基數為限。未滿半年者
    以半年計；滿半年者以一年計。前項第1 款退休金基數之標
    準，係指核准退休時一個月平均工資。」、「定期契約屆滿
    後或不定期契約因故停止履行後，未滿三個月而訂定新約或
    繼續履行原約時，勞工前後工作年資，應合併計算。」勞動
    基準法第54條第1 項、第55條第1 項第1 款、第2 項、第10
    條分別定有明文。故勞工工作年資中斷者，依前述規定，定
    期契約屆滿後或不定期契約因故停止履行後，未滿三個月而
    訂定新約或繼續履行原約時，勞工前後工作年資，應合併計
    算。依該項規定解釋，不定期之勞動契約，除因辭職、解僱
    、資遣等契約終止之事由，可認原勞動契約消滅，勞工嗣後
    重新任職，應認成立新契約，前後工作年資應分別論計外，
    如係一時中止，勞工於三個月內繼續工作者，其前後工作年
    資應合併計算，僅其停止工作之日數應予扣除。依前所述，
    本件兩造既不爭執原告曾於82年3 月間短暫離職，82年4 月
    19日又再行於被告公司復職乙節，原告離職之期間僅短短1
    月有餘，足認前工作年資僅係一時終止，堪信原告此部分主
    張應屬可採。被告既無法證明原告於82年3 月離職時，業已
    計算78年1 月5 日起至82年3 月間之年資，並領取被告給付
    之資遣費完畢，自應認82年3 月間原告為短暫離職，亦即原
    告自82年4 月19日於被告復職後，年資視為不中斷計算。
(2)、原告得請求被告給付之退休金數額？
、原告之平均工資計算如下：按所謂工資：謂勞工因工作而獲
    得之報酬；包括工資、薪金及按計時、計日、計月、計件以
    現金或實物等方式給付之獎金、津貼及其他任何名義之經常
    性給與均屬之。所謂平均工資：謂計算事由發生之當日前六
    個月內所得工資總額除以該期間之總日數所得之金額。勞動
    基準法第2 條第3 款、第4 款分別定有明文。經查，被告雖
    抗辯原告離職前六個月之平均工資為28,710元等語，然依據
    原告所提出之薪資帳戶存摺所示，原告自94年12月起至同年
    5 月間之每月工資分別為：30,183、29,274元、24,372元、
    28,9 83 元、27,543元、32,706元，且除被告每月轉帳匯入
    原告薪資帳戶之前述薪資外，依據原告提出被告給付之現金
    薪資袋，可資證明被告除以轉帳匯款外，另外尚於每月以現
    金給付之方式補足薪資，而根據該薪資袋之記載，被告另行
    以現金給付之薪資部分應為15,150元。被告雖辯稱：被告公
    司每年6 月及12月會分別計算公司盈餘後，給予員工分紅，
    但會除以6 個月後會在下個月開始發放，而發放當時仍在職
    者被告方會發放，且該項給予因屬恩惠性給予，不應列入平
    均工資計算等語。然依據原告所提出之薪資袋所示，被告發
    放前述15,150元之金額固定，且發放方式為每月固定給付，
    自難認該部分金額係屬被告之恩惠性給付，況依據原告所提
    出之92年度、93年度、94年度綜合所得稅各類所得資料清單
    所示，原告1 年之薪資總額分別為605,720 元、595,477 元
    、612,600 元，扣除年終獎金後（以94年度為例，年終獎金
    之金額為43,200元），原告每月受領之薪資約在46,000餘元
    之譜，亦與原告前述主張除被告薪資轉帳外，應加計現金發
    放薪資部分數額大致相符，足認原告前述主張應屬真實可憑
    ，被告抗辯，因與事實不符，不足採信。
、原告得請求之退休金數額計算如下：依前所述，原告退休前
    6 個月之平均工資應為45,120元（計算方式如附表所示），
    而原告工作期間為17年3 月7 日（計算自78年1 月5 日起至
    95年5 月31日止，另應扣除82年3 月起至84年4 月19日原告
    未於被告處工作之期間），則其應有之年資基數為32.5，故
    依據原告之年資基數為32.5計算，則被告應給付原告之退休
    金數額應為1,466,400 元（計算式如下：45,120×32.5＝1,
    466,400） ，扣除原告業已自中信局領得之退休準備金787,
    800 元，則被告尚應給付原告678,600 元，從而，原告請求
    被告給付退休金678,600 元，於法有據，應予准許。末按給
    付無確定期限者，債務人於債權人得請求給付時，經其催告
    而未為給付，自受催告時起，負遲延責任。其經債權人起訴
    而送達訴狀，或依督促程序送達支付命令，或為其他相類之
    行為者，與催告有同一之效力；遲延之債務，以支付金錢為
    標的者，債權人得請求依法定利率計算之遲延利息；應付利
    息之債務，其利率未經約定，亦無法律可據者，週年利率為
    5% ， 民法第229 條第2 項、第233 條第1 項前段、第203
    條分別定有明文。本件係屬原告得請求被告給付退休金之權
    利，屬無確定期限者；又係以支付金錢為標的，則依上揭法
    律規定，原告就被告應給付之金額部分，一併請求自起訴狀
    繕本送達被告翌日之96年6 月1 日起至清償日止，按法定利
    率即年息5%計算之利息，亦屬有據，應予准許。
五、本件原告陳明願供擔保請准宣告假執行，經核並無不合，爰
    酌訂如主文所示之金額擔保之。
據上論結，本件原告之訴為有理由，依民事訴訟法第78條、第38
5 條，第390條第2項，判決如主文。
中　　華　　民　　國　　96　　年　　11　　月　　30　　日
                  民事第三庭    法　官　陳清怡
 ┌────────────────────────────┐
 │附表                                                    │
 ├──┬──┬─────┬────┬──────┬────┤
 │年度│月份│ 匯入帳戶 │現金發放│ 勞健保及   │ 合計   │
 │    │    │ 金    額 │        │ 所得稅扣除 │        │
 ├──┼──┼─────┼────┼──────┼────┤
 │ 94 │12  │ 30,183   │15,150  │ 747        │ 46,080 │
 ├──┼──┼─────┼────┼──────┼────┤
 │ 95 │  1 │ 29,274   │15,150  │ 1,656      │ 46,080 │
 ├──┼──┼─────┼────┼──────┼────┤
 │ 95 │ 2  │ 24,372   │15,150  │ 2,238      │ 41,760 │
 ├──┼──┼─────┼────┼──────┼────┤
 │ 95 │ 3  │ 28,983   │15,150  │ 1,947      │ 46,080 │
 ├──┼──┼─────┼────┼──────┼────┤
 │ 95 │ 4  │ 27,543   │15,150  │ 1,947      │ 44,640 │
 ├──┼──┼─────┼────┼──────┼────┤
 │ 95 │ 5  │ 32,706   │15,150  │ 3,984      │ 51,840 │
 ├──┴──┴─────┼────┴──────┼────┤
 │合計                  │                      │276,480 │
 ├───────────┼───────────┼────┤
 │原告自行主張應扣除補特│                      │270,720 │
 │休5,760 元，自應准許。│                      │        │
 ├───────────┼───────────┼────┤
 │平均工資              │                      │45,120  │
 └───────────┴───────────┴────┘
以上正本係照原本作成
如對本判決上訴，須於判決送達後20日內向本院提出上訴狀
中　　華　　民　　國　　96　　年　　11　　月　　30　　日
                                書記官　王羽潔
